【裁判字號】    95,交聲,943
【裁判日期】    951221
【裁判案由】    聲明異議
【裁判全文】
臺灣高雄地方法院交通事件裁定         95年度交聲字第943號
原處分機關  高雄市政府
異  議  人
即受處分人  甲○○
上列受處分人因違反道路交通管理處罰條例案件，對於高雄市政
府中華民國95年11月21日所為之處分（原處分案號：高市府交裁
字第裁32-B00000000號）聲明異議，本院裁定如下：
    主  文
聲請駁回。
    理  由
一、原處分機關略以：異議人即受處分人（下稱異議人）甲○○
    於民國（下同）95年8 月25日凌晨1 時許，騎乘H7K －530
    號重型機車，行經高雄市○○路與明誠路口，經警攔檢，測
    得異議人吐氣酒精濃度測定值為每公升0.67毫克，超過標準
    值每公升0.55毫克之違規，為警以其違反道路交通管理處罰
    條例第35條第1 項規定之行為，當場製單舉發。嗣異議人於
    95年11月21日經原處分機關以高市府交裁字第裁32-B000000
    00號裁決書依法裁處罰鍰新台幣（下同）45,000元整，並吊
    扣駕駛執照12個月。
二、聲明意旨略以：異議人前揭交通違規行為，經高雄市交通事
    件裁決中心裁處罰鍰新台幣45,000元整，吊扣駕駛執照12個
    月，而台灣高雄地方法院檢察署檢察官亦就其違反刑法第18
    5 條之3 公共危險罪嫌為緩起訴處分，伊已支付20,000元予
    國庫，但依據95年2 月5 日公布之行政罰法規定，刑事法律
    處罰優先於行政罰，應為一事不二罰，請求應繳納之交通罰
    鍰應扣除上開20,000元，而僅繳納其餘25,000元罰鍰等語。
三、按汽車駕駛人，駕駛汽車經測試檢定，酒精濃度超過規定標
    準者，處新台幣15,000元以上60,000元以下罰鍰，並當場移
    置保管其車輛及吊扣其駕駛執照1 年；因而肇事致人受傷者
    ，並吊扣其駕駛執照2 年；致人重傷或死亡者，吊銷其駕駛
    執照，並不得再考領，道路交通管理處罰條例第35條第1 項
    第1 款定有明文。又我國行政罰法前於94年2 月5 日依法公
    布，嗣於95年2 月5 日起即生效施行，是有關「違反行政法
    上義務而受罰鍰、沒入或其他種類行政罰之處罰時，適用本
    法。但其他法律有特別規定，從其規定。」、「本法所稱其
    他種類行政罰，指下列裁罰性之不利處分：一限制或禁止行
    為之處分：．．吊扣證照．．。」、「行為後法律或自治條
    例有變更者，適用行政機關最初裁處時之法律或自治條例。
    但裁處前之法律或自治條例有利於受處罰者，適用最有利於
    受處罰者之規定」、「一行為同時觸犯刑事法律及違反行政
    法上義務規定者，依刑事法律處罰之。但其行為應處以其他
    種類行政罰或得沒入之物而未經法院宣告沒收者，亦得裁處
    之。前項行為如經不起訴處分或為無罪、免訴、不受理、不
    付審理之裁判確定者，得依違反行政法上義務規定裁處之。
    」，該法第1 條、第2 條第1 項、第5 條及第26條固分別規
    定甚詳。次按行政罰法第26條所定之「一事不二罰」原則係
    以刑事刑罰優先於行政罰，地方法院檢察署檢察官處分緩起
    訴後，一旦高等法院檢察署檢察官處分維持原緩起訴，該刑
    事案件形式上即告確定，在法制上即已生緩起訴之確定力，
    雖行政罰法第26條第2 項未將緩起訴處分納入，然自緩起訴
    處分確定而未對違規者採取任何刑事處罰之法律效果觀之，
    應與不起訴處分相類；固緩起訴可能因被告未履行緩起訴之
    負擔而遭撤銷，然緩起訴是否撤銷，仍屬未定之狀態，國家
    行為決定之時，自以當時既定之法制狀態，為判斷決定之準
    據（而既定之法制狀態係緩起訴處分已確定），而無從慮及
    日後或可能發生或不發生之未定事實，則本案中緩起訴既告
    確定，刑事處罰之根本未啟動，自應比照不起訴處分之法律
    效果，仍容由行政機關為行政罰之處分。又如日後緩起訴處
    分遭撤銷而啟動刑事處罰程序，自仍得由裁罰機關依人民申
    請或依職權撤銷裁罰處分予以救濟。再就緩起訴處分所諭知
    之捐款負擔，終究非刑法規範之刑事處罰，自與「一事不二
    罰」之原則無涉。
四、經查：本件異議人於95年8 月25日凌晨1 時許，騎乘H7K －
    530 號重型機車，行經高雄市○○路與明誠路口，經警攔檢
    ，測得異議人吐氣酒精濃度測定值為每公升0.67毫克，嗣警
    方以異議人涉犯刑法第185 條之3 服用酒類致不能安全駕駛
    動力交通工具而駕駛罪嫌為由，移送臺灣高雄地方法院檢察
    署檢察官偵辦等情，有高雄市政府高市府交裁字第裁32-B00
    000000號違反道路交通管理事件裁決書、高雄市政府警察局
    高市交警字第B00000000 號舉發違反道路交通管理事件通知
    單、高雄市政府警察局鼓山分局刑事案件移送書附卷可稽，
    嗣並經台灣高雄地方法院檢察署檢察官於95年9 月20日以95
    年度偵字第22365 號案件為緩起訴處分，緩起訴期間為1 年
    ，命異議人向國庫支付20,000元，該緩起訴處分已於95年10
    月13日確定等情，亦有上開案件之緩起訴處分書、台灣高等
    法院高雄分院檢察署95年度上職議字第3489號處分書在卷可
    憑，是此部分之事實應堪認定。惟承前旨，異議人前開酒後
    駕車經測試檢定超過規定法定標準之行為，係經檢察官為緩
    起訴處分確定，而非提起公訴予以判刑，刑事處罰之根本未
    啟動，自應比照不起訴處分之法律效果，仍應容由行政機關
    為行政罰之處分。至異議人如已繳納予公庫20,000元，係緩
    起訴之負擔，並非刑法上所規定之刑罰，已如前述，自與行
    政罰法第26條之「一事不二罰」規定無涉，異議人之上開主
    張，尚難採取。是以，原處分機關依道路交通管理處罰條例
    第35條第1 項第1 款規定裁處罰鍰45,000元，並為吊扣駕照
    12個月之處罰，即無不合。本件異議為無理由，應予駁回。
五、依道路交通案件處理辦法第20條，裁定如主文。
中    華    民    國    95    年    12    月    21    日
                  交通法庭  法  官  方錦源
以上正本證明與原本無異。
如不服本裁定，應於收受送達後5 日內向本院提出抗告狀。
中    華    民    國    95    年    12    月    21    日
                            書記官  鄧思辰


司法院資訊處製作；財團法人民間司法改革基金會備份。
